臺灣臺南地方法院刑事判決　　　　　　　 95年度訴字第511號
公　訴　人　臺灣臺南地方法院檢察署檢察官
被　　　告　丙○○
選任辯護人　江信賢律師
　　　　　　蔡麗珠律師
　　　　　　蘇若龍律師
被　　　告　甲○○
選任辯護人　賴鴻鳴律師
　　　　　　黃俊達律師
　　　　　　莊信泰律師
上列被告因違反槍砲彈藥刀械管制條例案件，經檢察官提起公訴
（九十五年度營偵字第一二六號），本院判決如下：
    主  文
丙○○未經許可，販賣可發射子彈具有殺傷力之改造手槍，處有
期徒刑伍年陸月，併科罰金新臺幣伍萬元，罰金如易服勞役，以
新臺幣壹仟元折算壹日。扣案之仿BERETTA廠92FS型半自動手槍
製造之改造玩具手槍壹枝（含彈匣壹個，槍枝管制編號：000
0000000號）、0000000000號行動電話壹支均
沒收。
甲○○未經許可，持有可發射子彈具有殺傷力之改造手槍，處有
期徒刑壹年捌月，併科罰金新臺幣伍萬元，罰金如易服勞役，以
新臺幣壹仟元折算壹日。扣案之仿BERETTA廠92FS型半自動手槍
製造之改造玩具手槍壹枝（含彈匣壹個，槍枝管制編號：000
0000000號）沒收之。
    事  實
一、丙○○明知未經許可，不得販賣可發射子彈具有殺傷力之改
    造手槍，竟基於販賣可發射子彈具有殺傷力之改造手槍之犯
    意，以其所有0000000000號行動電話撥打甲○○
    所有0000000000號行動電話商談買賣槍枝事宜，
    於民國九十五年一月七日晚間八時許，在臺南縣柳營鄉○○
    路○段一三二號「可樂小吃部」後方之路旁，以新臺幣（下
    同）十四萬元之代價，將其所持有可發射子彈具有殺傷力之
    仿BERETTA廠92FS型半自動手槍製造之改造玩具手槍一枝（
    含彈匣一個，槍枝管制編號：0000000000號）出
    售交付予甲○○，甲○○並同時交付十四萬元現金予丙○○
    收受，甲○○即自即日起持有上開改造手槍。嗣於同日晚間
    十一時許，甲○○委請友人丁○○在臺南縣新營市○○街十
    九號前，鑑定上開其所購買之槍枝真偽及性能時，為警持本
    院核發之搜索票當場查獲，扣得甲○○所有之000000
    0000號行動電話及上開可發射子彈具有殺傷力仿BERETT
    A廠92FS型半自動手槍製造之改造玩具手槍一枝（含彈匣一
    個，槍枝管制編號：0000000000號），又經警循
    線於九十五年一月八日凌晨零時五十分許，在臺南縣柳營奇
    美醫院前查獲丙○○，並扣得上開丙○○販售槍枝之價金現
    金十四萬元，及丙○○所有之聯絡販賣槍枝所用之0000
    000000號行動電話。
二、案經臺南市警察局新營分局報請臺灣臺南地方法院檢察署檢
    察官偵查起訴。
    理  由
壹、程序方面
一、按被告以外之人於審判外之言詞或書面陳述，除法律有規定
    者外，不得作為證據，刑事訴訟法第一百五十九條第一項固
    定有明文。惟被告以外之人於審判外之陳述，雖不符同法第
    一百五十九條之一至之四之規定，而經當事人於審判程序同
    意作為證據，法院審酌該言詞陳述或書面陳述作成時之情況
    ，認為適當者，亦得為證據。又當事人、代理人或辯護人於
    法院調查證據時，知有第一百五十九條第一項不得為證據之
    情形，而未於言詞辯論終結前聲明異議者，視為有前項之同
    意，同法第一百五十九條之五亦定有明文。
二、查證人即同案被告甲○○、證人即同案被告丙○○於警詢中
    之陳述及證人丁○○於警詢、偵查中之陳述，雖係被告以外
    之人於審判外之陳述，惟公訴人、被告二人及辯護人於審理
    時，對於上開供述證據之證據能力，均表示沒有意見，且迄
    於言詞辯論終結前亦未聲明異議。本院審酌該陳述作成時之
    情況，並無不能自由陳述之情形，亦無違法取證或其他程序
    上之瑕疵，認為以之作為證據為適當，自得為證據，應先敘
    明。
貳、實體方面
一、被告丙○○部分：
  (一)訊據被告丙○○固坦承伊有以所使用之000000000
    0號行動電話撥打同案被告甲○○所有000000000
    0號行動電話與甲○○聯絡，並於九十五年一月七日晚間八
    時許，在臺南縣柳營鄉○○路○段一三二號「可樂小吃部」
    後方之路旁，交付甲○○扣案之改造玩具手槍一枝（含彈匣
    一個，槍枝管制編號：0000000000號），甲○○
    並同時交付十四萬元現金予伊之事實，惟矢口否認有何販賣
    槍枝之犯行，辯稱：伊係以上開扣案槍枝抵押予甲○○，向
    甲○○借款十四萬元，伊並未販賣上開扣案槍枝予甲○○云
    云。惟查：
  1.同案被告甲○○於九十五年一月七日晚間十一時許，在臺南
    縣新營市○○街十九號前遭警查獲之改造手槍一支（含彈匣
    一個），經送鑑定結果認係由仿BERETTA廠92FS型半自動手
    槍製造之槍枝換裝土造金屬槍管而成之改造手槍，機械性能
    良好，可擊發適用子彈，認具殺傷力，此有內政部警政署刑
    事警察局九十五年一月十九日刑鑑字第○九五○○○七四一
    一號槍彈鑑定書在卷可稽（見偵查卷第六六至六八頁），並
    有上開BERETTA廠92FS型半自動手槍製造之改造玩具手槍一
    枝（含彈匣一個，槍枝管制編號：0000000000號
    ）扣案可資佐證。
　2.被告丙○○於警詢時自承：伊於九十五年一月七日晚間八時
  　許，在臺南縣柳營鄉○○路○段一三二號「可樂小吃部」後
    方之路旁用報紙包住扣案之槍交給甲○○，甲○○看完槍械
    後即將扣案之新臺幣十四萬元交給伊，剛開始甲○○原本是
    要購買二支手槍，但後來確定只要購買一支手槍，原本價格
    是說十五萬，後來甲○○殺價至十四萬等語（見警詢卷第二
    至三頁），復與證人即同案被告甲○○於偵查及本院審理時
    證述：槍枝是跟丙○○買的，原本跟丙○○講的買槍枝價錢
    是十四至十五萬元，最後談妥十四萬元，槍枝丙○○拿給伊
    的時候就已經拆開了，伊有請一個朋友丁○○去看那把槍有
    沒有這個價值，所以查獲時丁○○在伊車上，丁○○說這把
    槍是改造的，因伊在「可樂小吃部」當少爺，丙○○在那邊
    當經紀人負責帶小姐，丙○○先是跟伊提起說需要錢，要向
    伊借錢，後來就變成賣槍，本來要賣伊二支槍，後來確定一
    枝等語（見偵查卷第六一至六二頁、本院九十六年一月十七
    日審判筆錄）；證人丁○○於偵查中陳稱：為警察查獲時甲○○在車內拿一把槍給伊看，甲○○並沒有說槍枝來源，甲○○拿給伊看時問說這樣有無價值，警察就來了等語（見偵
    查卷第十二、十三頁），互核相符，應堪採信。
　3.參以被告丙○○所使用之0000000000號行動電話
  　分別於九十五年一月四日晚間九時三十七分十七秒、九時三
    十九分三十五秒、九時五十分四十二秒、十時零八分四十六
    秒、九十五年一月五日凌晨零時十一分二十六秒與甲○○所
    有0000000000號行動電話聯絡，二人主要通話內
    容為：「林：你再跟他講一下。蘇：講什麼。林：講說我等
    一下要。蘇：全部都要嗎？林：對，要拿回來，你打電話給
    他講一下。蘇：二支嗎？林：對。蘇：原價格、原管子嗎？
    林：對？蘇：我再問一下。蘇：暉哥，說有辦法啦。林：那
    我等一下打給你。蘇：看幾點你提早告訴我。林：好。蘇：
    暉哥，剛我打過去，我們華哥跟我講說如果錢不夠關係，可
    以先決定沒關係，又不是不認識，重點他是講是要還是不要
    而已。林：我等一下再打給你。蘇：他叫我要打給你，考慮
    錢的事。林：我等一下再打給你。林：阿緯，明天我如果確
    定，你們可以提早一點，還是一定要晚上嗎。蘇：晚上吧，
    因為我們都是夜生活較多，如果十一、十二點較可以確定。
    」，而被告丙○○於九十五年一月六日晚間十時五十八分二
    十六秒以其所有0000000000號行動電話撥打00
    00000000號行動電話與不詳姓名男子聯絡，通話內
    容為：「蘇：喂，老大。某男：對。蘇：剛剛來跟我講確定
    ，確定明天一個。某男：什麼！蘇：明天啊。某男：你說崇
    暉嗎？確定一枝嗎？蘇：對啊。某男：他現在是要一枝還是
    二枝。蘇：二枝但是十一、十二沒，他現在就是怕說，又被
    人耽誤就對了。某男：沒關係，就注意一枝。蘇：他要先處
    理一枝後，一枝再放訂。某男：沒放訂那是不要緊啦！最起
    碼要跟他拿十二。蘇：他說要拿十四萬的樣子。某男：沒關
    係卡多就卡多。蘇：總金額要十四給我。某男：明天就直接
    過去就對了。」，此有卷附通訊監察監聽譯文在卷可稽（偵
    查卷第三五至三七頁），由上開證人甲○○與被告丙○○及
    被告丙○○與使用0000000000號行動電話之某男
    之監聽譯文中，可明確看出證人甲○○與被告丙○○間有談
    論到槍枝買賣之問題，且由被告丙○○與某男間之對話亦可
    得知欲購買槍枝之人即為證人甲○○，而購買之價格確係遭
    警查扣之十四萬元，據此益見被告甲○○於警詢之供述、證
    人即同案被告甲○○於偵查及本院九十六年一月十七日審理
    時之證述，信而有徵。
  4.被告丙○○雖於偵查及本院審理時翻異前供，辯稱係將扣案
    槍枝抵押予甲○○，向甲○○借款十四萬元云云，然被告丙○○於本院時亦承認其於警詢時確有為上揭供述，且其供述
    係出於其自由意思，並未有何詢問者以強暴、脅迫、利誘、
    詐欺、疲勞訊問、或其他不正之方法，迫使被告丙○○承認
    之情事（見本院卷第八十三頁），是被告丙○○於警詢時所
    為之自白既有證據能力，而斟酌被告丙○○於案發時之供述
    較少權衡其利害得失，依經驗法則，較諸事後翻異其案發之
    初所為之陳述為可信，堪認其事後翻異前供並以前詞置辯，
    顯係避就之詞，並無可採。另證人即同案被告甲○○雖於本
    院九十五年十一月十六日審理時改證稱：當時被告丙○○是
    說家裡需要錢，欲向伊借款，伊有要丙○○簽發支票或本票
    ，但丙○○說不用這麼麻煩，並表示有一把槍可以抵押云云
    。然依上開通訊監察譯文內容可知，被告丙○○與甲○○於
    電話中所談論之內容均係槍枝買賣之問題，而非抵押借款，
    業如前述；而證人甲○○於本院九十五年十一月十六日審理
    中亦證稱：其與被告丙○○僅認識約一個月，其本身亦非富
    有，借款當時並無簽發本票或任何借據以資為憑，且未約定
    收取任何利息等語，則依證人甲○○前揭所述，其在與被告
    丙○○並非熟識，且其本身並非富有之情形下，甘冒被告丙○○可能不還款之風險，不要求任何借款憑證及收取利息即
    貸與被告丙○○十四萬元，實與通常私人借款之常情不符。
    再者，一班人均知悉持有槍枝為違法行為，證人甲○○借款
    予被告丙○○既不收取利息，又不要求簽發借據、票據以為
    借款之憑證，則其何須甘冒遭警查獲背負刑責之風險而收受
    被告丙○○所交付之槍枝以為借款擔保？足見證人甲○○前
    揭證述之借款過程，再再與常情相違，難以採信。
  5.綜上所述，被告丙○○所辯均屬臨訟卸責之詞，本件事證明
    確，被告丙○○販賣具有殺傷力之改造槍枝犯行堪予認定，
    應依法論科。
二、被告甲○○部分：
　　上開被告甲○○未經許可持有改造槍枝之事實，迭據被告甲○○於偵查及本院審理時均供承不諱（見偵查卷第十五、六
    二頁，本院卷第三二至三三、一○八頁），核與證人丁○○
    、證人即共同被告丙○○分別於警詢、偵查中證述之情節相
    符（見警詢卷第十四至十六頁、偵查卷第十七至十九頁），
    並有改造手槍一支（含彈匣一個，槍枝管制編號：0000
    000000號）扣案可佐，而上開槍枝經送內政部警政署
    刑事警察局鑑定結果，係由仿BERETTA廠92FS型半自動手槍
    製造之槍枝換裝土造金屬槍管而成之改造手槍，機械性能良
    好，可擊發適用子彈，認具殺傷力等情，亦已如前述，足認
    被告甲○○前開自白核與事實相符，堪以憑信。被告丙○○
    持有具殺傷力之改造手槍犯行，事證明確，洵堪認定。
三、查被告丙○○、甲○○二人行為後，刑法部分條文業於九十
    四年二月二日修正公布，並於九十五年七月一日起施行。按
    行為後法律有變更者，適用行為時之法律，但行為後之法律
    有利於行為人者，適用最有利於行為人之法律，修正後刑法
    第二條第一項定有明文。又此規定係規範行為後法律變更所
    生新舊法律比較適用之準據法，是刑法第二條本身雖經修正
    ，但刑法第二條既屬適用法律之準據法，本身尚無比較新舊
    法之問題，應一律適用裁判時之現行刑法第二條規定以決定
    適用之刑罰法律。又比較時應就罪刑有關之共犯、未遂犯、
    想像競合犯、牽連犯、連續犯、結合犯，以及累犯加重、自
    首減輕暨其他法定加減原因（如身分加減）與加減例等一切
    情形，綜其全部罪刑之結果而為比較（最高法院九十五年五
    月二十三日九十五年度第八次刑庭會議決議參照）。爰先就
    本件新舊法比較結果論述如下：
  (一)槍砲彈藥刀械管制條例第八條第一項、第四項之未經許可販
    賣可發射子彈具有殺傷力之手槍罪及未經許可持有可發射子
    彈具有殺傷力之手槍罪，其法定刑應分別併科新臺幣一千萬
    元、七百萬元以下罰金。而該條項最低罰金刑依被告二人行
    為時即修正前刑法第三十三條第五款規定，罰金最低額為銀
    元一元，依現行法規所定貨幣單位折算新臺幣條例第二條折
    算為新臺幣之結果，前揭未經許可販賣可發射子彈具有殺傷
    力之手槍罪其法定刑應併科銀元一元即新臺幣三元以上、新
    臺幣一千萬元以下罰金，上開未經許可持有可發射子彈具有
    殺傷力之手槍罪，其法定刑應併科銀元一元即新臺幣三元以
    上、新臺幣七百萬元以下罰金；惟修正後刑法第三十三條第
    五款就罰金刑規定為「新臺幣一千元以上，以百元計算之」
    ，顯已將罰金刑之最低額提高為新臺幣一千元以上。經比較
    上述新、舊法，修正後之刑法並未有利於被告。
  (二)關於易服勞役之折算標準，修正前刑法第四十二條第二項前
    段規定：「易服勞役以一元以上三元以下折算一日。」，而
    被告行為時之易服勞役折算標準，依九十五年五月十七日修
    正公布前罰金罰鍰提高標準條例第二條前段規定，就其原定
    數額提高為一百倍折算一日，則本件被告行為時之易服勞役
    折算標準，應以銀元三百元即新臺幣九百元折算一日。惟修
    正後之刑法第四十二條第三項前段規定：「易服勞役以新臺
    幣一千元、二千元或三千元折算一日。」，比較比較修正前
    後之易服勞役折算標準，以修正後之規定，較有利於被告。
  (三)綜上所述，本件綜其全部比較結果，認修正後法定罰金刑之
    最低額雖有提高，惟修正後之罰金易服勞役標準較諸修正前
    規定對被告為有利，整體比較適用結果，仍認新法對被告較
    為有利，自應依刑法第二條第一項後段規定，適用有利於被
    告之新法規定，以為論處。至於刑法第三十八條關於沒收之
    規定雖亦於九十五年七月一日修正施行，惟因沒收係屬從刑
    ，應隨同主刑適用同一準據法，經前揭比較新舊法結果，既
    適用新法相關規定，有關沒收之規定，自應適用現行刑法第
    三十八條之規定。
四、查扣案具有殺傷力之仿BERETTA廠92FS型半自動手槍製造之
    改造手槍係屬槍砲彈藥刀械管制條例第四條第一項第一款所
    稱之其他可發射子彈具有殺傷力之槍枝，依據同條例第五條
    規定，非經中央主管機關許可不得販賣、持有。核被告丙○○所為，係犯槍砲彈藥刀械管制條例第八條第一項之未經許
    可販賣可發射子彈具有殺傷力改造手槍罪；被告甲○○所為
    ，則係犯同條例第八條第四項之未經許可持有可發射子彈具
    有殺傷力改造手槍罪。被告丙○○其未經許可持有改造手槍
    之低度行為，為販賣之高度行為所吸收，不另論罪。公訴意
    旨認被告丙○○可販賣可發射子彈具有殺傷力改造手槍之行
    為，與未經許持有可發射子彈具有殺傷力改造手槍之行為，
    應予分論併罰，容有未洽，附此指明。又辯護意旨雖以被告
    甲○○為警查獲後即向警方供出槍枝來源為被告丙○○，警
    方並隨後查獲被告丙○○，而認被告甲○○應有槍砲彈藥刀
    械管制條例第十八條第四項前段減輕或免除其刑規定之適用
    云云。然按槍砲彈藥刀械管制條例第十八條第四項前段係規
    定，於偵查中或審判中自白，並供述全部槍砲、彈藥、刀械
    之來源及去向，因而查獲或因而防止重大危害治安事件之發
    生者，始能減輕或免除其刑。該條項既謂並供述全部槍砲、
    彈藥、刀械之來源及「去向」，係指已將槍械、彈藥移轉與
    他人持有之情形，不包括仍為自己持有之情形在內，此觀同
    條第一項後段係指已移轉與他人持有之情形始有「去向」自
    明，最高法院著有九十三年度臺上字第五一四四號、四二二
    三號判決意旨可資參照。查本案被告丙○○係因持有遭警方
    實施通訊監察之0000000000號行動電話而於九十
    五年一月八日凌晨零時五十分許，在臺南縣柳營鄉奇美醫院
    前為警查獲，並經其同意而扣得行動電話及現金十四萬元，
    此有被告丙○○警詢筆錄、通訊監察譯文及搜索筆錄在卷足
    參（見警詢卷第一、二、三六至三九頁、偵查卷第三五至三
    七頁），本案顯非因被告甲○○供出槍枝之來源而查獲同案
    被告丙○○，且本案扣案之可發射子彈具有殺傷力之改造槍
    枝於為警查獲時，係在被告甲○○「自己」持有中，尚無移
    轉他人持有，亦無供述全部槍彈來源及「去向」，因而查獲
    或因而防止重大危害治安事件之發生之情事，與槍砲彈藥刀
    械管制條例第十八條第四項所定得減輕或免除其刑之要件不
    符，自無法依該條減輕或免除其刑。惟被告甲○○於警詢、
    偵查及本院審理時均自白其未經許可持有改造手槍之犯行，
    且其罹有重度憂鬱症，時間長達兩年，雖長期治療，改善有
    限，有企圖自殺之行為，有陳俊升精神科診所診斷證明書及
    行政院衛生署嘉南療養院九十五年十二月七日嘉南般字第○
    九五○○○六三五八號函附之精神鑑定報告附卷可稽，而其
    供述向同案被告丙○○購買槍枝之目的係為自殺，並非用於
    不法用途，購買後持有之時間尚短，對社會治安並未生重大
    危害，而本件亦查無被告甲○○持槍從事其他不法行為之證
    據，是以被告甲○○犯罪之具體情狀及行為背景，堪認情輕
    法重，雖科以法定最低度刑，仍嫌過重，爰依刑法第五十九
    條規定，減輕其刑。爰分別審酌被告丙○○未經許可販賣可
    發射子彈具有殺傷力之改造手槍，對於社會治安及人身安全
    所造成潛在之危害甚鉅，販賣槍枝之數量，犯罪後未知坦承
    犯行之態度；被告甲○○持有具有殺傷力之改造手槍，對於
    社會治安及人身安全所造成潛在之危險，兼衡其犯罪之動機
    、目的、持有具有殺傷力改造槍枝數量，持有時間尚短，未
    將該槍供非法使用，犯罪後坦承犯行，態度尚稱良好等一切
    情狀，分別量處如主文所示之刑，並均就罰金部分諭知易服
    勞役之折算標準。
五、扣案前開可發射子彈具有殺傷力仿BERETTA廠92FS型半自動
    手槍製造之改造手槍一枝（含彈匣一個，槍枝管制編號：0
    000000000號），為違禁物，應依刑法第三十八條
    第一項第一款之規定，予以宣告沒收。又扣案000000
    0000號行動電話一支，為被告丙○○所有，業據被告丙○○供明在卷，且為被告丙○○聯絡販賣本案槍枝之用，應
    依刑法第三十八條第一項第二款之規定，併予宣告沒收。至
    扣案0000000000號行動電話一支，雖亦係供聯絡
    販賣本案槍枝之用，惟非被告丙○○所有，亦據被告丙○○
    供陳在卷，爰不予宣告沒收，併此敘明。
據上論斷，應依刑事訴訟法第二百九十九條第一項前段，槍砲彈
藥刀械管制條例第八條第一項、第四項，刑法第二條第一項但書
、第十一條前段、第五十九條、第四十二條第三項、第三十八條
第一項第一款、第二款，判決如主文。
本案經檢察官乙○○到庭執行職務。
中　　華　　民　　國　　96　　年　　1　　月　　31　　日
　　　　　　　　　刑事第十二庭  審判長法　官 侯明正
                                      法　官 陳振謙
                                      法　官 林佩儒
以上正本證明與原本無異。
如不服本判決，應於判決送達後10日內，向本院提出上訴狀。
　　　　　　　　　　　　　　　　      書記官　曾盈靜
中　　華　　民　　國　　96　　年　　2 　 月　　2 　　日
附錄本案論罪科刑法條：
槍砲彈藥刀械管制條例第八條
未經許可，製造、販賣或運輸鋼筆槍、瓦斯槍、麻醉槍、獵槍、
空氣槍或第四條第一項第一款所定其他可發射金屬或子彈具有殺
傷力之各式槍砲者，處無期徒刑或五年以上有期徒刑，併科新臺
幣一千萬元以下罰金。
未經許可，轉讓、出租或出借前項所列槍枝者，處五年以上有期
徒刑，併科新臺幣一千萬元以下罰金。
意圖供自己或他人犯罪之用，而犯前二項之罪者，處無期徒刑或
七年以上有期徒刑，併科新臺幣一千萬元以下罰金。
未經許可，持有、寄藏或意圖販賣而陳列第一項所列槍枝者，處
三年以上十年以下有期徒刑，併科新臺幣七百萬元以下罰金。
第一項至第三項之未遂犯罰之。
